【裁判字號】    99,抗,24
【裁判日期】    991124
【裁判案由】    本票裁定
【裁判全文】
臺灣雲林地方法院民事裁定                99年度抗字第24號
抗  告  人  楊山建設股份有限公司
法定代理人  林通遠
相  對  人  陳信仲
上列當事人間本票裁定事件，抗告人對於中華民國99年10月27日
本院99年度司票字第386 號裁定提起抗告，裁定如下：
    主  文
抗告駁回。
抗告程序費用新台幣壹仟元由抗告人負擔。
    理  由
一、按執票人向本票發票人行使追索權時，得聲請法院裁定後強
    制執行，票據法第123 條定有明文。又本票執票人依上開法
    條之規定，聲請法院裁定及抗告法院之裁定，僅依非訟事件
    程序，以審查強制執行許可與否，並無確定實體上法律關係
    存否之效力，如發票人就票據債務之存否有爭執時，應由發
    票人提起確認之訴，以資解決（最高法院56年台抗字第714
    號、57年台抗字第76號判例意旨參照）。
二、次按發票人主張本票係偽造、變造者，於前條裁定送達後二
    十日內，得對執票人向為裁定之法院提起確認之訴。發票人
    證明已依前項規定提起訴訟時，執行法院應停止強制執行。
    但得依執票人聲請，許其提供相當擔保，繼續強制執行，亦
    得依發票人聲請，許其提供相當擔保，停止強制執行。非訟
    事件法第195 條第1 項、第2 項固分別定有明文。上開規定
    之意義，謹析明如下：
  (一)發票人是否對執票人提起確認之訴，本應由其任意決定，無
    法強制，是逾上開第1 項所定20日期間起訴者，僅生不得適
    用同條文第2 項之效果，與逾訴訟法上所定不變期間將發生
    失權效果情形有間（同條文第2 項修法理由參照）。反之，
    發票人若於執票人聲請上開裁定前，已先行提起確認本票債
    權不存在之訴，法亦無禁止。
  (二)發票人遵循上開規定之效果係促使執行法院應停止強制執行
    ；並非因此而否定上開裁定之效果，此由上開法條另明文規
    定「得依執票人聲請，許其提供相當擔保，繼續強制執行，
    亦得依發票人聲請，許其提供相當擔保，停止強制執行。」
    可以推徵、證明。
  (三)準此，發票人如欲請求停止執票人持本票裁定所聲請之強制
    執行程序，始須依上開規定向法院為起訴之證明。
三、抗告意旨略以：本件係相對人與第三人林振益間之借貸關係
    ，與抗告人無關，是該本票債權不存在；茲因抗告人業已於
    民國（下同）99年9 月20日向臺灣臺北地方法院對相對人提
    起確認本票債權不存在之訴，經該院以99年度重訴字第1089
    號民事事件受理在案，而與原裁定所載得於20日內對執票人
    提起確認之訴之教示相符，爰依此抗告，請求廢棄原裁定云
    云。
四、經查，相對人主張其執有抗告人為發票人，如原裁定所示之
    本票乙紙，並免除作成拒絕證書，詎屆期提示未獲付款，依
    票據法第123 條規定聲請裁定許可強制執行等情，已據提出
    本票1 紙為證，原裁定予以准許，自無不合。抗告意旨所稱
    系爭本票之債權不存在云云，自系爭本票之形式觀之，既有
    抗告人之簽名及印文，原審形式審查予以准許，並無不合，
    抗告人如認有本票債權不存在之情事，則屬實體法上之爭執
    ，縱然屬實，亦應由抗告人另行提起訴訟，以資解決，要非
    本件非訟程序所得加以審究。從而，抗告意旨指摘原裁定不
    當，求予廢棄，為無理由，應予駁回。
五、至抗告人另主張其業已對相對人提起確認本票債權不存在之
    訴，而與原裁定所為於20日內對執票人提起確認之訴之教示
    相符，是原裁定應予廢棄云云，固有其所提出之民事起訴狀
    1 份、臺灣臺北地方法院收納民事訴訟費收據1 紙等件影本
    為據，惟查：
  (一)抗告人係以相對人之債權於超過新台幣（下同）1 千萬元之
    部分不存在為由，向臺灣臺北地方法院對相對人提起確認本
    票債權不存在之訴，核非以系爭本票係偽造、變造者為由，
    及未向為本票裁定之法院（即本院）提出確認之訴訟等情，
    有抗告人所提出之上開起訴狀可按，則抗告人得否依原裁定
    所為教示向本院為權利之行使，要非無疑。
  (二)又依抗告人所提出之起訴狀所載內容觀之，相對人既係於第
    三人陳麗吟向臺灣臺南地方法院所聲請對抗告人之強制執行
    程序（該院99年司執正字第77499 號、99年司執正字第1107
    7 號強制執行事件）中，申報抵押債權3 千萬元，並提出4
    紙本票（含系爭本票）為證，且抗告人就相對人是否執原裁
    定聲請對其強制執行，及其向本院為起訴證明所欲請求停止
    執行之程序為何等節，均未為何說明或主張，則抗告人依上
    開非訟事件法之規定，向本院請求廢棄原裁定，容屬對原裁
    定所為教示之誤解，尚難作為否定原裁定之依據，亦即抗告
    人所稱本票債權是否存在，既屬實體法上之爭執，並非「非
    訟程序」所得處理。
六、據上論結，本件抗告為無理由，爰依非訟事件法第46條、第
    21條第2 項、第24條第1 項，民事訴訟法第495 條之1 第1
    項、第449 條第1 項、第78條，裁定如主文。
中    華    民    國    99    年    11    月      24  日
                  民事第一庭    法  官  黃玉清
以上正本係照原本作成
本裁定除以「適用法規顯有錯誤」為理由外，不得再抗告。如提
起再抗告，應於收受本裁定後10日內「委任律師為代理人」向本
院提出再抗告狀。應依對造人數提出繕本並繳納再抗告費新台幣
1,000 元。
中    華    民    國    99    年    11    月      24  日
                                書記官  王振州

司法院資訊處製作；財團法人民間司法改革基金會備份。
